臺灣高雄地方法院刑事判決　　　　　　　　　　　　九十一年度易字第四一九五號
　　公　訴　人　臺灣高雄地方法院檢察署檢察官
　　被　　　告　丁○○
　　　　　　　　丙○○
　　右　一　人
　　被　　　告　甲○○
　　右　一　人
右列被告等因竊盜等案件，經檢察官提起公訴（九十一年度偵字第七七三八號、九十
一年度偵緝字第一○一八號），本院判決如左：
    主  文
丁○○攜帶兇器、毀壞安全設備竊盜，處有期徒刑陸月，如易科罰金，以參佰元折算
壹日。扣案之鋸子壹把沒收。
丙○○牙保贓物，處有期徒刑伍月，如易科罰金，以佰元折算壹日。緩刑貳年。
甲○○無罪。
    事  實
一、丁○○因曾於民國（下同）九十一年三月十一日前之某幾日，數次前往高雄市前
    鎮漁市場販賣魚翅及其他魚貨，而與當時受僱於甲○○在上開漁市場所擺設之販
    魚攤位擔任鋸魚工人之丙○○有所認識，然因丁○○在該市場所販賣之魚翅價格
    便宜，且生意不錯，丙○○認有利可圖，即告知丁○○日後若再有魚翅販賣，願
    意向其購買漁翅，以圖轉售謀利，嗣丁○○於得知位於高雄市○鎮區○○里○○○路十七號之「萬祥冷凍庫」內置有己○○○所有之大量魚翅，而思及前情，竟
    基於意圖為自己不法所有之犯意而決意前往行竊，即於九十一年三月十一日十時
    二十八分許，騎乘其弟所有車牌ＫＩＷ－五六八號重型機車，並攜帶其所有客觀
    足對人之生命、身體、安全構成威脅，具有危險性之鋸子一把，前往上開萬祥冷
  凍庫，惟丁○○恐當時若冒然下手行竊會遭人查覺，乃於同日十時三十二分許、
    十時三十九分許前後二次，先將該機車停放該冷凍庫前，下車勘查現況後，旋即
    騎乘機車離去，迨至同日十時四十八分許，丁○○再騎乘前開機車停放該冷凍前
    ，於確定四週無人之際，即持該把鋸子將具有安全設備性質設置於冷凍庫大門之
    大鎖鋸開，並拉開冷凍庫之大門，以此方式毀損該大鎖而順利侵入該冷凍庫內行
    竊，其後，丁○○即將放置於其內之魚翅（數量不詳）裝入二個大型之布袋，並
    將之搬至其所騎乘之前開機車上，再騎乘該機車將上開裝有魚翅之二個布袋暫放
    於高雄市前鎮區○○○道附近之停放環保車輛之集散場，復再返回該冷凍庫，而
    以此方式接續於（一）同日十時五十五分許，竊取二大布袋之魚翅（二）同日十
    時五十八分許，竊取二大布袋魚翅（三）同日十一時四分許，竊取一大布袋魚翅
    （四）同日十一時十七分許，夥同當時並不知情而姓名年籍均不詳綽號「益仔」
    之成年男子，一人攜帶一大布袋之魚翅離去（五）同日十一時二十分許，竊取一
    大袋魚翅，總計共竊得十大袋價值新臺幣（下同）四十五萬元之魚翅，得手後，
    丁○○旋即以電話聯絡丙○○前往看貨，同日十二時許，傳健軍即到達上開停放
    環保車輛之集散場觀看該批魚翅，當時丁○○並以該批魚翅之來源係屬漁船船員
    自行捕撈所得告知丙○○，使丙○○當時不疑有他而繼續在該地看貨，惟因丙○○見該批魚翅數量龐大，並無法以一已之財力購得，遂聯絡不知情之甲○○告知
    上情並詢問是否有意代售該批魚翅，甲○○於得知後，遂認若幫丁○○代售該批
    魚翅，即可自幫忙代售該批魚翅獲取居間報酬之丙○○處拿回前所借予丙○○之
    借款，因而允諾之，丙○○即於同日十三時許駕車搭載丁○○、該名「益仔」之
    男子先將該批魚翅載往高雄市旗津區「萬三小吃部」附近空地分裝，甲○○隨後
    亦到達現場分裝該批魚翅，然於四人共同分裝該批魚翅之際，丙○○再次詢問該
    批魚翅之來源時，丁○○即將上開魚翅係其竊取之情單獨告知丙○○，詎丙○○
    於得知該批魚翅係丁○○所竊得之贓物後，為圖不法之利益，仍基於牙保贓物之
    故意，同意先將該批魚翅運往甲○○位於高雄市○鎮區○○街一○七號空屋內藏
    放並代為銷贓，而於分裝完畢，甲○○先行離去後，丙○○旋與丁○○、「益仔
    」之男子再駕車將已分裝完畢之魚翅搬運至上開空屋而寄藏之，其後，於九十一
    年三月十二日十二時許，丙○○即透過不知情之甲○○居間介紹下，在高雄市○
    鎮區○○路四五號內，以九萬元之代價將三十四點五台斤之魚翅販售予不知情之
    戊○○（另為不起訴處分），雙方交易完成後，所得九萬元，由丁○○取得一萬
    元，丙○○則分得五萬元，甲○○則因而收取丙○○所交付用以清償借款之三萬
    元，嗣於同年三月十四日，經該冷凍庫之代表人莊榮豐提供當時所攝錄之監視錄
    影帶，並與己○○○共同指認丁○○留存於警方之照片後，始循線查悉上情。
二、案經高雄市政府警察局前鎮分局移送臺灣高雄地方法院檢察署檢察官偵查起訴。
    理  由
壹、有罪部分：
一、右揭犯罪事實，業據被告丁○○、丙○○於本院審理時坦承不諱；而上開十大袋
    魚翅確於右開時、地遭竊之事實，則據被害人己○○○於警詢、本院審理時、證
    人即冷凍庫之代表人莊榮豐於警詢、偵查中分別陳述及證述明確，復經檢察官指
    揮檢察事務官勘驗當時所攝錄之監視錄影帶屬實，有履勘筆錄一份在卷可參（偵
    查卷第七二頁）；另被告丁○○、丙○○亦有於「萬三小吃部」附近空地分裝該
    批魚翅，其後並將之運往甲○○位於高雄市○鎮區○○街一○七號空屋藏放之事
    實，亦據同案被告甲○○於警詢、偵查及本院審理時供承明確；再上開三十四點
    五台斤之魚翅於右揭時、地，以九萬元之代價販賣予戊○○之事實，亦據證人戊○○於警詢、偵查及本院審理時證述明確，此外，並有贓物認領保管收據、鋸子
    照片一張在卷可稽，復有鋸子一把扣案可佐，從而，被告丁○○、丙○○之自白
    顯與事實相符，渠等犯行均堪以認定，自應依法論科。
二、查被告丁○○行竊所持用之鋸子一把，已具一定之大小，刀鋸部分係金屬所製並
    呈尖銳鋸齒狀，客觀上足以對人之生命、身體及安全構成威脅，有照片一幀在卷
    可稽（見警卷），確足供兇器使用；而刑法第三百二十一條第一項第二款所謂安
    全設備，係指依社會通常觀念足認為防盜之設備而言（最高法院五十五年台上字
    第五四七號判例意旨參照），被告持鋸子鋸開附加在冷凍庫大門上之大鎖，顯該
    大鎖具有防閑之作用，且既係附加於大門之上，自屬該款所稱之安全設備，是核
    被告丁○○所為，係犯刑法第三百二十一條第一項第二款、第三款之攜帶兇器、
    毀壞安全設備竊盜罪。被告丁○○前後六次侵入該冷凍庫行竊之行為，係於密切
    接近之時間及同地實施，侵害同一法益，各行為之獨立性極為薄弱，依一般社會
    健全觀念，在時間差距上，難以強行分開，在刑法評價上，應視為數個舉動之接
    續施行，合為包括一行為予以評價，為接續犯。至公訴人就被告丁○○所犯加重
    竊盜之犯行，並未引用刑法第三百二十一條第一項第二款之條文，惟於事實欄已
    明確記載攜帶兇器破壞冷凍庫門鎖安全設備之事實，是此部分事實已經起訴，本
    院自應加以裁判；而被告丙○○將該批魚翅搬運至高雄市○鎮區○○街一○七號
    藏放，其後並利用不知情之被告甲○○居間介紹下，將三十四點五台斤之魚翅販
    售予不知情之戊○○之所為，係犯刑法第三百四十九條第二項之牙保贓物罪（搬
    運、寄藏贓物之階段行為，為牙保贓物之高度行為所吸收，不另論罪）。又被告
    丙○○委由不知情之被告甲○○居間介紹為牙保之行為，應論以間接正犯，公訴
    意旨未論以間接正犯，容有末洽。至公訴人雖未明確指明被告丙○○所為係涉犯
    牙保贓物犯行，僅記載涉犯刑法第三百四十九條第二項之罪嫌，惟於事實欄已明
    確記載牙保贓物之事實，牙保贓物部分業經起訴，本院自應加以裁判，併此敘明
    。爰審酌被告丁○○正值壯年，不思以己力賺取財物，竟以竊取他人之物方式，
    冀圖謀取不法利益，顯見其毫無法治觀念；而被告丙○○僅因一時貪慾即率爾牙
    保贓物，不僅造成贓物流通管道之暢通，亦可能造成贓物回復被害人之困難，渠
    等行為均有不該，惟考量被告二人於犯後均已坦承犯行，犯後態度均屬良好，且
    上開失竊之魚翅，已有三十四點五台斤已經被害人己○○○領回，有上開贓物認
    領保管收據一紙在卷可稽，另被告丙○○並已賠償被害人十萬元，有和解書一紙
    在卷足稽【刑事卷（一）第一六四頁】，被害人己○○○所生危害尚屬非鉅等一
    切情狀，分別量處如主文所示之刑，併均諭知易科罰金之折算標準。未查被告丙○○前未曾受有期徒刑以上刑之宣告，有臺灣高等法院被告全國前案紀錄表一紙
    在卷可參，其因一時疏於注意，致罹刑典，而犯後坦承犯行，深具悔意，並與被
    害人達成和解，已如前述，信其經此偵、審程序及科刑判決之教訓，當知所警愓
    ，而無再犯之虞，本院認前開對其所宣告之刑，以暫不執行為適當，爰併予宣告
    緩刑二年，以啟自新。至扣案之鋸子一把，為被告丁○○所有，且為供本件竊盜
    犯行所用之物，爰依刑法第三十八條第一項第二款之規定，宣告沒收。
貳、無罪部分：
一、公訴意旨另以：被告甲○○於九十一年三月十一日十三時許，前往現場分裝該批
    魚翅，且其後將之販售予戊○○，因認被告此部份係涉犯刑法第三百四十九條第
    二項之牙保贓物罪嫌云云。
二、按「犯罪事實應依證據認定之，無證據不得認定犯罪事實」、「不能證明被告犯
    罪者，應諭知無罪之判決」，刑事訴訟法第一百五十四條第二項、第三百零一條
    第一項分別定有明文。又事實之認定，應憑證據，如未能發現相當證據，或證據
    不足以證明，自不能以推測或擬制之方法，為裁判基礎（最高法院四十年台上字
    第八六號判例參照）；且認定犯罪事實所憑之證據，雖不以直接證據為限，間接
    證據亦包括在內，然而無論直接證據或間接證據，其為訴訟上之證明，須於通常
    一般之人均不致有所懷疑，而得確信其為真實之程度者，始得據為有罪之認定，
    倘其證明尚未達到此一程度，而有合理之懷疑存在而無從使事實審法院得有罪之
    確信時，即應由法院為諭知被告無罪之判決（最高法院七十六年台上字第四九八
    六號判例參照）。
三、本件公訴人認被告甲○○涉有前揭牙保贓物罪嫌，無非係以（一）共同被告丁○○於警詢時之供述（二）被告甲○○供述前後不一（三）前鎮分局職務報告、照
    片為其主要論據。訊據被告甲○○固坦承有於右揭時、地前往分裝該批魚翅，嗣
    後，該批魚翅並置放於其位於高雄市○鎮區○○街一○七號空屋內，且其於九十
    一年三月十二日十二時許，在高雄市○鎮區○○路四五號，將三十四點五公斤之
    魚翅居間介紹販賣予戊○○之事實，惟堅決否認有何牙保贓物之犯行，辯稱：伊
    不知道是贓物，伊也不認識被告丁○○，丁○○並未告訴伊是贓物，而被告丙○○說這是蟑螂貨，就是船貨等語。
四、經查：
（一）前開魚翅一批係被害人己○○○所有，而於右揭時、地失竊之事實，已如前述
      ，是該批魚翅係他人犯侵害財產法益之罪所得之物，確屬贓物甚明。
（二）雖被告甲○○確有為上開分裝魚翅之行為，且該批魚翅亦曾置於其位於高雄市
      前鎮區○○街一○七號之空屋內，其後，並有帶同被告丙○○將之出售證人戊○○之行為，惟此均屬於客觀之行為，是被告固有居間介紹出賣該批魚翅予證
      人戊○○，惟其主觀上是否係基於贓物之認識而牙保贓物之行為，尚無法依此
      逕予認定。
（三）然依同案被告丁○○於歷次本院審理時所供，均係明白表示被告甲○○並不知
      情等語以觀【刑事卷（一）第八五頁，刑事卷（二）第二六六頁】，則被告甲○○是否確係知情該批魚翅係屬贓物乙事，已有可疑。
（四）且被告甲○○出賣該批魚翅之價格係約每台斤三千元，並係以市價販售等情，
      業據證人戊○○於警、偵、審程序中證述明確（九十一年度偵字第七七三八號
      偵查卷第五十頁背面、），則依上情推論以觀，被告甲○○係有可能認該批魚
      翅確來源正常才會以市價將之出售，否則其若係知情該批魚翅為贓物，倘為求
      盡快脫售應會以低於市價甚多之價格出售才是，是依被告事後出售該批魚翅之
      價格而論，既有上開可能，則被告甲○○是否有牙保贓物之故意，確有可疑。
（五）綜上所述，被告甲○○辯稱其無牙保贓物之故意，確有相當之可能性，是被告
      所為究否成立牙保贓物犯行，本院認為仍存有合理之懷疑，尚未到達確信其為
      真實之程度。此外，復查無其他積極證據足資認定被告確有前揭被訴之犯行，
      揆諸首揭法律規定與說明，既無足夠證據確信公訴意旨之指述為真實，不能證
      明被告犯罪，本院自應為被告此部分無罪判決之諭知。
據上論斷，應依刑事訴訟法第二百九十九條第一項前段、第三百零一條第一項，刑法
第三百二十一條第一項第二款、第三款、第三百四十九條第二項、第四十一條第一項
前段、第三十八第一項第二款、第七十四條第一款，罰金罰鍰提高標準條例第一條前
段、第二條，判決如主文。
本案經檢察官乙○○到庭執行職務。
中      華      民      國      九十三      年      一      月    九    日
                                  臺灣高雄地方法院刑事第九庭
                                      審判長法  官  孫啟強
                                            法  官  楊智守
                                            法  官  楊宗翰
右正本證明與原本無異。
如不服本判決，應於判決送達後十日內，向本院提出上訴狀。
                                            書記官  陳怡真
中      華      民      國      九十三      年      一      月   十二   日
附錄本判決論罪科刑之法條：
中華民國刑法第三百二十一條
犯竊盜罪而有左列情形之一者，處六月以上、五年以下有期徒刑：
一  於夜間侵入住宅或有人居住之建築物、船艦或隱匿其內而犯之者。
二  毀越門扇、牆垣或其他安全設備而犯之者。
三  攜帶兇器而犯之者。
四  結夥三人以上而犯之者。
五  乘火災、水災或其他災害之際而犯之者。
六  在車站或埠頭而犯之者。
前項之未遂犯罰之。
刑法第三百四十九條：
收受贓物者，處三年以下有期徒刑、拘役或五百元以下罰金。
搬運、寄藏、故買贓物或為牙保者，處五年以下有期徒刑、拘役或科或併科一千元以
下罰金。
因贓物變得之財物，以贓物論。
